臺灣高等法院高雄分院刑事判決
111年度上易字第188號
上  訴  人  臺灣高雄地方檢察署檢察官
被      告  蔡承志


上列上訴人因被告竊盜案件，不服臺灣高雄地方法院110年度審
易字第1229號，中華民國111年3月30日第一審判決（起訴案號：
臺灣高雄地方檢察署110年度偵字第1531號），提起上訴，本院
判決如下：
    主  文
上訴駁回。
    理  由
一、經本院審理結果，認第一審判決對被告甲○○（下稱被告）被
    訴涉犯刑法第321條第1項第1、2、3款之加重竊盜罪為無罪
    之諭知，核無不當，應予維持，並引用第一審判決書記載之
    理由如附件。
二、檢察官之上訴理由：㈠刑法第321條第1項第1款侵入住宅竊  
    盜罪，為同法第306條侵入住宅罪與第320條竊盜罪結合犯。
    被害人只須指明所告訴之犯罪事實及表示希望訴追之意思，
    即為已足。其所訴之罪名是否正確或有無遺漏，在所不問。
    亦即被害人對有人侵入其住宅竊取財物之事實表明要訴追，
    其告訴效力即及於整個犯罪事實，不能因被害人未就侵入住
    宅部分特別表示要訴追之意，而認其未提出告訴，遂就侵入
    住宅部分恝置不論。此由刑法竊盜罪章就刑法第321條第1項
    第1款加重竊盜罪，未規定就侵入住宅部分須告訴乃論，可
    得明證。㈡本案被害人甲○○於警詢時既已表示要提出竊盜告
    訴，依上開說明，其告訴之效力及於整個犯罪事實，亦即侵
    入住宅部分在其告訴效力範圍内。原審徒以被害人未就侵入
    住宅特別表明告訴，遂認定此部分未具合法訴追要件，而為
    無罪諭知，尚有未洽。檢察官於本院準備程序補充上訴理由
    ：㈠告訴人警詢表示要對住宅被侵入行竊提出告訴，可認侵
    入住宅部分也是告訴人之告訴範圍。依105年台非203號見解
    ，法院審理認為告訴乃論之罪時，仍可於審理時，補正告訴
    程序。㈡竊盜無罪部分原審漏未審酌本案是於告訴人住處之3
    樓發現被告留下之煙蒂，可見被告案發時已進入告訴人住處
    3樓，如被告無行竊之意，為何要進入告訴人住宅3樓，且依
    現場情形，告訴人住處有矮牆，告訴人大門沒有破壞痕跡，
    可認被告係與乙○○一同翻越矮牆進入告訴人屋內，如無行竊
    之意，為何要翻牆入內，認原審判決應有違誤等語云云。
三、第二審判決書，得引用第一審判決書所記載之事實、證據及
    理由，對案情重要事項第一審未予論述，或於第二審提出有
    利於被告之證據或辯解不予採納者，應補充記載其理由，刑
    事訴訟法第373條定有明文。經查：
　㈠就竊盜部分是否成立？檢察官上訴意旨以被告已進入被害人
    住處3樓，如被告無行竊之意，為何要進入告訴人住宅3樓，
    且依現場情形，告訴人住處有矮牆，告訴人大門沒有破壞痕
    跡，可認被告係與乙○○一同翻越矮牆進入告訴人屋內，如無
    行竊之意，為何要翻牆入內等情，而認被告有共同竊盜之犯
    意云云。惟被告已陳明其確有陪同乙○○去本案房屋，但一開
    始並不知道乙○○去那裡做什麼，當時以為乙○○要找朋友，嗣
    看到乙○○用剪刀剪紗窗、用一字起子破壞門鎖，即問乙○○在
    做什麼，乙○○只有叫被告不要講話，在乙○○走進本案房屋時
    ，被告跟著走進去阻止，後來被告發現乙○○在偷東西，因為
    被告不想參與，就自己走到房子外面的車子旁等乙○○載被告
    回家，因為被告沒有交通工具，不知道怎麼回家，所以等乙
    ○○出來，是乙○○自己把東西搬到車上，被告沒有幫乙○○搬，
    乙○○也沒把偷到的東西分給被告等情。而據乙○○於本案偵查
    及原審審理就本案犯案過程稱已無記憶，因為其當時有吃藥
    ，要以其107年間所述的為準，並稱107年間所犯的竊盜案件
    好像都是其自己做的，要以107年間偵訊筆錄為準等詞，又
    依其於107年間之前案偵查中所稱：我偷東西時都是自己一
    個人，沒有跟別人一起去偷等語以觀，被告是否有與證人乙
    ○○共同為本案竊盜犯行之犯意聯絡、行為分擔，已有疑慮。
    而本案被竊之物品有46瓶酒類，是否能由乙○○一人搬運一節
    ，據被害人甲○○於本院證稱「我覺得不可能，蠻難的，整整
    有四大箱。所以小偷還偷了我一個行李箱。」等語，而據員
    警職務報告稱「經本所員警調閱路口監視器畫面發現犯嫌乙
    ○○於107年2月14日上午6時26分手提被害人甲○○所有之藍色
    行李箱」並有照片在卷可按（警卷第32-38頁），足證乙○○
    已有用現場之行李箱為搬運工具，是否一定需要被告為協助
    ，實亦有疑。茲因乙○○已坦承伊係1人行竊，故而自非可依
    上開推論即認被告應為乙○○之共犯。又被告已自陳有進入本
    案房屋是去阻止乙○○，因為被告不想參與，就自己走到房子
    外面的車子旁等乙○○載其回家等語，如以乙○○確係個人1人
    行竊一情以觀，被告所為上開辯解，與常理並無違，自亦非
    可以本案房屋內有查獲被告用過之菸蒂，即以被告有進入本
    案房屋即應有竊盜共犯之嫌。檢察官上訴意旨認被告為本案
    竊盜之共犯，指摘原判決有違誤云云，為無理由。
　㈡侵入住宅部分是否須獨立告訴？按刑法第321條之加重竊盜罪
    ，係以犯竊盜罪為前提要件，該條各款之情形，除該條第1
    項第1款、第2款可成立刑法第306條第1項之妨害自由罪或第
    353條第1項及第354條之毀損罪外，其餘各款情形，如未着
    手行竊，未必構成犯罪，基此，該條項所列各款情形，係為
    竊盜罪之加重條件，並非與竊盜罪相結合之另一犯罪行為，
    必須以已經着手於竊盜行為之實施，始符合該條各款所列情
    形。且侵入住宅之原因繁多，諸如強姦、殺人、放火、恐嚇
    取財，擄人勒贖，倘侵入住宅尚未着手強姦，即認為強姦未
    遂，未免過苛，並為於法無據。是若以被告已着手行竊，侵
    入住宅竊盜為侵入住宅與竊盜之結合犯，侵入住宅部分無須
    告訴即應成立夜間侵入住宅竊盜未遂云云，即不無誤會。（
    最高法院82年度台非字第57號判決參照），而另參照最高法
    院94年度台非字第163號、89年度台上字第2793號、85年度
    台非字第277號、85年度台上字第2839號判決意旨均闡明須
    就竊盜之侵入住宅部分表示訴追之意，始可就侵入住宅部分
    併予論罪。檢察官上訴意旨認被害人對有人侵入其住宅竊取
    財物之事實表明要訴追，其告訴效力即及於整個犯罪事實，
    或謂刑法竊盜罪章就刑法第321條第1項第1款加重竊盜罪，
    未規定就侵入住宅部分須告訴乃論云云，即有誤會。又檢察
    官於本院聲請傳訊被害人甲○○時，於訊問時就被害人於警詢
    時是否有對被告侵入住宅部分提出告訴，依被害人所陳「報
    案時是針對竊盜，就是追究東西被偷的意思，因為我以為被
    竊當然就會被不詳人士入侵住宅。但在警局主要是針對被偷
    竊的情形，因為失竊的東西對我很重要，當時沒有想到要分
    別提告竊盜及侵入住宅，…當時我不知道偷竊及侵入住宅要
    分別提告。…如果是這樣，我有這個意願。（檢察官問：所
    以你在警局時是不知道要另外提及侵入住宅罪部分，但你一
    開始就有要追究無故侵入住宅罪的意思？）這要分二部分，
    …我當時去警局報案時因為酒被偷所以心急如焚，所以才沒
    有想到無故侵入住宅罪這部分，直到檢察官現在問，才知道
    同時存在竊盜及告訴乃論的無故侵入住宅兩部分，如果是這
    樣，我當然要追究被告等人的無故侵入他人住宅罪，所以分
    二段，第一段是那時候沒有，這時候有。」等語（本院卷第
    72-73頁），如此可知，證人甲○○於警詢報案伊始並無就侵
    入住宅部分有要提出告訴之認知，則其何來有包含對侵入住
    宅有要併同告訴之意思？又被害人雖於本院審理庭才明白表
    示要對被告侵入住宅部分提出告訴云云，然已過6個月之告
    訴期間，且縱謂被害人於知悉被告涉嫌本案竊盜時尚未逾6
    個月告訴期間，然依被告所涉本案竊盜罪嫌部分，並無從為
    有罪之認定，已如前述，而其雖有進入本案房屋之事實，然
    依其所述一開始以為乙○○要找朋友，嗣看到乙○○用剪刀剪紗
    窗、用一字起子破壞門鎖，即問乙○○在做什麼，乙○○只有叫
    被告不要講話，在乙○○走進本案房屋時，被告跟著走進去阻
    止，後來被告發現乙○○在偷東西，因為被告不想參與，就自
    己走到房子外面的車子旁等乙○○載被告回家，因為被告沒有
    交通工具，不知道怎麼回家，所以等乙○○出來等情，足證被
    告尚非屬無故侵入住宅之情形；又檢察官雖謂被告應係翻矮
    牆進入，如無行竊之意，為何要翻牆入內云云，惟據證人乙
    ○○於偵查中係稱「我在大門把插在地上的門栓拉起來，就把
    大門推開，進去後用剪刀把紗窗鋁門剪開，伸手打開第一道
    門，第二道門用一字螺絲起子破壞門鎖。」等語（偵一卷第
    59頁），而依卷附之本案房屋最外之大門，一邊緊臨隔鄰大
    門，一邊則以鐵皮圍滿牆頭，並無矮牆可供翻越，檢察官所
    指應有誤會。檢察官上訴意旨指稱被告涉有侵入住宅罪嫌云
    云，惟被告應無侵入住宅之故意，已詳如前述，是縱有告訴
    人於本案就侵入住宅部分補提合法之告訴，因亦無從據以論
    處侵入住宅罪，就此部分亦應為無罪。
四、原審認被告被訴竊盜罪嫌無法證明，而為無罪之諭知，尚無
    違誤。又就侵入住宅部分，本院亦以補充說明如上，原審雖
    以未具合法訴追要件，未予論罪，亦未究明被害人是否有告
    訴之真意或補充告訴，而僅為理由上之說明，或有疏漏；然
    縱係被害人於本院為合法補充之告訴，仍未足以依侵入住宅
    罪論處被告罪刑，此部分本應亦為無罪之諭知，然其被訴之
    竊盜罪已為無罪之諭知，侵入住宅部分既與之有想像競合犯
    之法律上同一之關係，自無庸再為無罪之諭知，原審或有就
    此未予說明應為無罪之認定，然與判決主旨不生影響，自無
    庸為撤銷，附此敘明。　　
五、原審因而以不能證明被告犯共同竊盜罪，而為被告無罪之諭
    知，核無違誤；檢察官上訴意旨及審理程序所為之爭執，指
    摘原判決不當，為無理由，應予駁回。
據上論結，應依刑事訴訟法第368、373條，判決如主文。
本案經檢察官鄭博仁提起公訴，檢察官范文欽提起上訴，檢察官
許怡萍到庭執行職務。
中　　華　　民　　國　　111 　年　　7 　　月　　26　　日
                  刑事第九庭    審判長法  官  莊崑山
                                      法  官  林家聖
                                      法  官  惠光霞
以上正本證明與原本無異。
不得上訴。
中　　華　　民　　國　　111 　年　　7 　　月　　26　　日
                                      書記官  黃月瞳
附件：
              臺灣高雄地方法院刑事判決
110年度審易字第1229號
公　訴　人　臺灣高雄地方檢察署檢察官
被　　　告　甲○○
上列被告因竊盜案件，經檢察官提起公訴（110年度偵字第1531
號），本院判決如下：
    主  文
甲○○無罪。
    理  由
一、公訴意旨略以：被告甲○○與證人即另案被告乙○○（涉犯本案
    竊盜犯行部分，前經本院107年度審易字第1310號【下稱前
    案】判決有罪確定，下稱證人乙○○）意圖為其等不法之所有
    ，共同基於竊盜之犯意聯絡，於民國107年2月11日至14日6
    時26分前之某日某時許，共同至告訴人甲○○位於高雄市00區
    00路○段00巷00弄00號之房屋（下稱本案房屋），由證人乙○
    ○徒手將該處大門之插地門閂拉起，進而推開該門，用剪刀
    剪開紗窗鋁門，再用一字起子破壞門鎖後，與被告進入該屋
    搜刮屋內之財物，並竊取屋內告訴人所有之旅行箱1只及高
    粱酒、紀念酒共46瓶。因認被告涉犯刑法第321條第1項第1
    、2、3款之攜帶兇器侵入住宅毀壞門扇竊盜罪嫌等語。
二、按犯罪事實應依證據認定之，無證據不得認定犯罪事實；不
    能證明被告犯罪者，應諭知無罪之判決，刑事訴訟法第154
    條第2項、第301條第1項分別定有明文。又認定犯罪事實所
    憑之證據，雖不以直接證據為限，間接證據亦包括在內，然
    而無論直接或間接證據，其為訴訟上之證明，須於通常一般
    之人均不致有所懷疑，而得確信其為真實之程度者，始得據
    為有罪之認定，倘其證明尚未達到此一程度，而有合理之懷
    疑存在時，事實審法院在心證上無從為有罪之確信，自應為
    無罪之判決。
三、公訴意旨認被告涉犯前述罪嫌，乃以被告於偵查中供述、告
    訴人於警詢之指訴、證人乙○○於偵查中之證述、高雄市政府
    警察局鑑定書、現場採證照片等證據為其論據。訊據被告堅
    詞否認有何加重竊盜犯行，辯稱：我有陪同乙○○去本案房屋
    ，但一開始我不知道乙○○去那裡做什麼，案發當天我跟乙○○
    剛好有見面，是他開車載我去吃飯，吃完飯後他本來是要載
    我回家，但他突然把我載到本案房屋，我當時以為他要找朋
    友，沒想到他就用剪刀剪紗窗、用一字起子破壞門鎖，我當
    下問他在做什麼，他只有叫我不要講話，我有要阻止他，在
    他走進本案房屋時，我跟著走進去阻止他，我有在現場抽菸
    後把菸蒂丟在現場，後來我發現他在偷東西，因為我不想參
    與，就自己走到房子外面的車子旁等他載我回家，因為我沒
    有交通工具，不知道怎麼回家，所以等他出來載我回家，是
    他自己把東西搬到車上，我沒有幫他搬，他也沒把偷到的東
    西分給我，我沒有要跟他一起犯罪的意思等語。經查：㈠
  ㈠證人乙○○有於107年2月11日至14日6時26分前某日某時許至本
    案房屋，並用剪刀剪開該屋鋁門紗窗，再用一字螺絲起子破
    壞門鎖後，進入屋內竊取告訴人所有之旅行箱1只及高粱酒
    、紀念酒共46瓶等事實，業據告訴人於警詢中指訴綦詳（見
    警卷第27至29頁），並經證人乙○○於前案偵查中自承在卷及
    於本案偵查中證述明確（見偵一卷第59至60頁，偵二卷第8
    頁），復有現場採證照片23張、監視器畫面翻拍照片2張存
    卷可參（見警卷第15至26、32頁），是此部分事實先堪認定
    。
　㈡又被告有於證人乙○○在上揭時間進入本案房屋時，一同進入
    本案房屋內抽菸並留下菸蒂在現場之事實，業經被告於本院
    審理時坦認在卷（見本院卷第29頁），且有高雄市政府警察
    局鑑定書1份（鑑驗結果為本案房屋內遺留之菸蒂上DNA-STR
    型別與被告DNA-STR型別相符）、刑案勘查報告1份、現場採
    證照片23張在卷為證（見警卷第8至26頁），故此部分事實
    亦堪認定。然質之證人乙○○於本案偵查及本院審理時具結證
    稱：我忘記本案當時有無跟人一起犯案，因為我當時有吃藥
    ，要以我107年間所述的為準，我當時對案情的印象是清晰
    的，現在我真的沒印象當時是幾個人去偷，也想不起來被告
    有無跟我一起到現場，我對被告有熟悉感，但好像又不認識
    ，107年間所犯的竊盜案件好像都是我自己做的，要以107年
    間偵訊筆錄為準，對於被告所說案發當天我載他去吃飯、他
    有跟我到現場並在現場抽菸等事沒有印象，我因為吸食毒品
    的關係，很多事情都想不起來等詞（見偵一卷第60頁，本院
    卷第149至153頁），且其於107年間之前案偵查中復陳稱：
    我偷東西時都是自己一個人，沒有跟別人一起去偷等語（見
    偵二卷第8頁），是被告是否有與證人乙○○共同為本案竊盜
    犯行之犯意聯絡、行為分擔，已有疑慮。再者，本院衡以被
    告於證人乙○○為本案竊盜犯行時在場並進入本案房屋內抽菸
    而留下菸蒂之可能原因多端，在證人乙○○未曾證述被告有與
    其共同為本案竊盜犯行之犯意聯絡或行為分擔情形下，不能
    排除本案係證人乙○○單獨決意犯案，而被告僅是因同行友人
    即證人乙○○臨時起意行竊而單純在場旁觀（即被告無參與犯
    罪之意，亦無對證人乙○○犯行施以助力），甚或如被告所辯
    其係仰賴證人乙○○開車載運其返家而於阻止證人乙○○行竊未
    果後，因不想參與犯罪而至本案房屋外等候，最後由證人乙
    ○○一人自行將竊得物品搬離現場之可能性（縱所竊得物品包
    含46瓶酒，亦非一人無法分次搬離現場之數量，遑論證人乙
    ○○亦可能使用同時竊取之旅行箱裝載之），是本院實無從僅
    以被告曾於證人乙○○為本案竊盜犯行時在場並在本案房屋內
    抽菸之行為，遽認其有與證人乙○○共同為本案竊盜犯行之犯
    意聯絡或行為分擔。
  ㈢公訴檢察官雖於論告時陳稱縱認被告所為不構成加重竊盜犯
    行，其亦涉犯侵入住宅罪嫌云云。惟刑法第306條第1項之無
    故侵入他人住宅罪，依同法第308條第1項規定須告訴乃論，
    而告訴人於警詢中僅表示要提出竊盜告訴（未表明欲提出侵
    入住宅告訴）一節，有其107年2月15日警詢筆錄附卷可參（
    見警卷第29頁），堪認告訴人並未提出侵入住宅告訴，是侵
    入住宅部分未具合法訴追要件，併此敘明。
四、綜上所述，檢察官本案所舉證據，僅能證明證人乙○○有於上
    揭時地竊取告訴人所有財物，以及被告曾與證人乙○○一起進
    入本案房屋之事實，然尚不足使本院達於通常一般之人均不
    致有所懷疑，而得確信被告有與證人乙○○共同為本案竊盜行
    為之犯意聯絡或行為分擔為真實之程度，致使無從形成被告
    有罪之確信，無法證明被告犯罪，依首揭法條規定及說明，
    自應為其無罪之諭知。
據上論斷，應依刑事訴訟法第301條第1項前段，判決如主文。
本案經檢察官鄭博仁提起公訴，檢察官范文欽到庭執行職務。
中　　華　　民　　國　　111 　年　　3 　　月　　30　　日
                  刑事第五庭    法　官  林明慧
以上正本證明與原本無異。
如不服本判決應於收受判決後20日內向本院提出上訴書狀，並應
敘述具體理由。其未敘述上訴理由者，應於上訴期間屆滿後20日
內向本院補提理由書(均須按他造當事人之人數附繕本)「切勿逕
送上級法院」。
因疫情而遲誤不變期間，得向法院聲請回復原狀。
中　　華　　民　　國　　111 　年　　3 　　月　　30　　日
                                書記官  鄭永媚